【裁判字號】    97,簡上,138
【裁判日期】    971111
【裁判案由】    詐欺
【裁判全文】
臺灣士林地方法院刑事判決
上  訴  人  臺灣士林地方法院檢察署檢察官
被      告  戊○○
上列上訴人因被告犯詐欺取財案件，不服本院於中華民國九十七
年一月三日所為之第一審判決（九十七年度簡字第一號，起訴案
號：臺灣士林地方法院檢察署九十六年度偵字第七０三一號以及
併辦案號：臺灣高雄地方法院檢察署九十六年度偵字第一六四三
八號），提起上訴及併案審理（臺灣高雄地方法院檢察署九十六
年度偵字第二七一九六號、九十七年度偵字第六八五七號）），
被告於本院行準備程序時，對全部犯罪事實為有罪之陳述，經本
院管轄之第二審合議庭裁定以簡式審判程序審理，並自為一審判
決如下：
    主  文
原判決撤銷。
戊○○共同犯詐欺取財罪，處有期徒刑拾月，減為有期徒刑伍月
，如易科罰金，以新臺幣壹仟元折算壹日。
    事  實
一、戊○○明知己○○、甲○○、庚○○ (後三人所涉詐欺取財
    罪嫌部分，另經臺灣高雄地方法院檢察署以九十六年度偵字
    第二七一九六號、九十七年度偵字第一０四八號、第六八五
    七號提起公訴）共組詐欺集團，竟與其等共同基於意圖為自
    己不法所有之犯意聯絡與行為分擔，其等分工模式如下：由
    戊○○於民國（下同）九十六年三月中旬至十九日前某日，
    向不知情友人王國賰（原名王伯勳）取得之0000000
    000號行動電話門號以新臺幣（下同）二千五百元之代價
    ，出售並交付予甲○○後轉交予己○○使用，又己○○（綽
    號小林）負責收購雅虎拍賣網站上評等較高如附表一所示之
    拍賣帳號，甲○○（綽號阿泰）則負責收購如附表二所示之
    金融機構人頭帳戶以及如附表三所示之行動電話門號，並自
    人頭帳戶中提領現金，庚○○則負責在天堂網路遊戲中，以
    天堂外掛程式將申請天堂遊戲角色設為可自動發佈出售天幣
    與虛擬寶物訊息 (俗稱外掛喊話），其等詐騙方式為：先在
    「天堂」網路遊戲內佯稱出售「天幣」、「虛擬寶物」之訊
    息予線上遊戲其他玩家，並以甲○○收購如附表三所示之行
    動電話門號做為聯絡電話。己○○取得戊○○提供之前開行
    動電話門號，即為下列詐欺取財行為，並由甲○○指示戊○○提領二次人頭帳戶內款項各一千元。
  (一)乙○○峰於九十六年三月二十一日，見前開販售網路遊戲天
    堂II天幣之訊息，陷於錯誤，旋依訊息內所載由戊○○提供
    之0000000000號行動電話門號與己○○等人聯繫
    ，並依指示於同日晚間七時十九分許至自動提款機匯款五千
    元至甲○○所收購如附表二編號五之人頭帳戶內，為甲○○
    等人提領。
  (二)丙○○於同年三月二十三日晚間，上網玩線上遊戲時，見前
    開販售網路遊戲天幣之訊息，陷於錯誤，旋依訊息內所載由
    戊○○提供之0000000000號行動電話門號與己○○等人聯繫，並依指示於翌日（二十四日）零時十五分許至
    自動提款機匯款一萬一千元至甲○○所收購如附表二編號十
    一之人頭帳戶內，為甲○○等人提領。
  (三)丁○○於同年三月二十四日中午，上網玩線上遊戲時，見前
    開販售遊戲天幣之訊息，陷於錯誤，旋依訊息內所載由戊○○提供之0000000000號行動電話門號與己○○等
    人聯繫，並依指示於同日十二時許至自動提款機匯款一萬元
    至甲○○所收購如附表二編號十一所示之人頭帳戶內，為甲○○等人提領。
三、案經丁○○告訴及臺北市政府警察局大同分局報告臺灣士林
    地方法院檢察署檢察官偵查起訴，及由臺灣高雄地方法院檢
    察署檢察官偵查後聲請併案審理。
    理  由
一、本件被告戊○○所犯為死刑、無期徒刑、最輕本刑為三年以
    上有期徒刑以外之罪，亦非屬高等法院管轄之第一審案件，
    其於第二審之準備程序進行中，先就被訴事實為有罪之陳述
    ，經審判長告知簡式審判程序之旨，並聽取檢察官之意見後
    ，依刑事訴訟法第四百五十五條之一第三項、第三百六十四
    條、第二百七十三條之一第一項、第二百七十三條之二等規
    定裁定進行簡式審判程序，且不受同法關於證據能力認定及
    調查方式之限制，合先敘明。
二、前開犯罪事實有以下事證足資證明：
  (一)被告戊○○於警偵訊及本院審理時坦承不諱。
  (二)共同被告己○○、甲○○、庚○○於警偵訊之供述。
  (三)同案被告即人頭帳戶提供者戴廷吉、趙凰羽於警偵訊之供述
    與其等開立之帳戶資料及交易明細。
  (四)被害人王國賰、乙○○、丙○○、丁○○於警偵訊之指訴。
  (五)被害人洪富峰、丙○○、丁○○所提出之匯款交易明細。
  (六)網路遊戲之出售天幣訊息之資料。
三、論罪科刑
  (一)查共同被告己○○取得由被告戊○○所提供之行動電話門號
    後，作為被害人乙○○等人與共同被告己○○等人之聯絡電
    話，被害人乙○○等人陷於錯誤匯款後，被告戊○○又受被
    告甲○○之指示提領二次各一千元之款項，是以，被告戊○○所為均係犯刑法第三百三十九條第一項之詐欺取財罪，又
    其與被告甲○○、己○○等人就前開犯行有犯意聯絡與行為
    分擔，應論以共同正犯。而依共同被告己○○、甲○○所述
    被告葛志輝僅提供前開行動電話門號並受甲○○指示提領二
    次各一千元之款項，顯見被告戊○○係基於同一犯意而以一
    提供前開行動電話門號及提領款項之行為犯前開三次犯行，
    應依刑法第五十五條想像競合之規定論以一罪，至公訴人認
    應分論併罰之，容有誤會。
  (二)次按刑法上之幫助犯，係指以幫助之意思，對於正犯資以助
    力，而未參與實施犯罪之行為者而言，如就構成犯罪事實之
    一部，已參與實施即屬共同正犯（最高法院四十九年臺上字
    第七七號判例要旨參照）。查被告戊○○明知共同被告己○○、甲○○等人共組詐欺集團，以在網路上佯稱販售網路遊
    戲天幣等訊息，致他人陷於錯誤買受並匯款等方式詐欺取財
    ，竟仍提供行動電話門號供其等刊登在網路販售天幣之訊息
    上，供受騙之被害人以該門號與被告己○○等人聯繫，並受
    被告甲○○指示提領款項，所為業已參與刑法第三百三十九
    條第一項之詐欺取財罪構成要件之行為，故檢察官於起訴時
    ，認被告戊○○係犯幫助詐欺取財罪一節，容有未洽，並業
    經檢察官於提起上訴時予以更正為共同正犯，本院認此部分
    與起訴書所載犯罪事實之基本社會事實同一，且經檢察官更
    正起訴法條，故無庸變更起訴法條，附此敘明。
  (三)再者，本件聲請併案審理被害人乙○○、丙○○以被告葛志
    輝所提供之前開行動電話門號與共同被告己○○等人聯繫而
    受詐騙，以及被告葛志輝受指示提領款項之犯行部分（即臺
    灣高雄地方法院檢察署九十六年度偵字第一六四三八號、第
    二七一九六號、九十七年度偵字第六八五七號部分），雖未
    據檢察官起訴書所敘及，惟該部分與檢察官已敘明之部分有
    想像競合之裁判上一罪關係，為起訴效力所及，本院自當一
    併審究，附此敘明。
  (四)原審以被告罪證明確，依刑事訴訟法第四百四十九條第二項
    、第三項、第四百五十四條第二項，刑法第三百三十九條第
    一項、第三十條第一項前段、第二項、第五十五條、第四十
    一條第一項前段、第七十四條第一項第一款，刑法施行法第
    一條之一，中華民國九十六年罪犯減刑條例第二條第一項第
    三款、第七條之規定逕以簡易判決處，並諭知易科罰金折算
    標準等情，固非無見，惟查被告乃立於共同正犯之身分參與
    本件詐欺取財構成要件之行為，而非基於幫助之犯意，為構
    成要件以外之行為，又原審亦漏未審酌被害人丙○○受詐欺
    之部分，而有未當之處，故應由本院予以撤銷改判。
  (五)爰審酌被告於犯本案前，並無任何前科，此有臺灣士林地方
    法院檢察署刑案資料查註紀錄表及臺灣高等法院被告前案紀
    錄表附卷可憑，素行尚佳，並考量其明知共同被告己○○、
    甲○○共組詐欺集團，竟因貪圖小利，而將不知情之友人王
    國春申請之行動電話門號出售予被告甲○○供作詐欺取財之
    用，致被害人洪富峰、丙○○、丁○○等人受詐騙而匯款共
    計二萬六千元，被告並受指示提領其中二千元，惟被告於犯
    後已與被害人王國春、丁○○達成和解並賠償無訛，此有和
    解書二紙在卷可稽，暨其犯罪手段、犯後坦承犯行之態度等
    一切情狀，認檢察官具體求刑有期徒刑一年五月猶屬過重，
    應量處如主文所示之刑，較為相當。又被告前開犯行之犯罪
    時間係在九十六年四月二十四日前，核與中華民國九十六年
    罪犯減刑條例第二條第一項第三款之規定相符，應予減刑至
    宣告刑之二分之一，另諭知易科罰金之折算標準，以示懲儆
    。
四、至臺灣高雄地方法院檢察署九十六年度偵字第二七一九六號
    、九十七年度偵字第六八五七號聲請併案審理意旨認被告戊○○除提供前開0000000000號行動電話門號，詐
    騙被害人乙○○、丙○○、丁○○及提領人頭帳戶內款項二
    千元外，尚自九十五年十一月二十二日起至九十六年五月六
    日止，於被告己○○等人共組之詐欺集團中負責收購金融機
    構帳戶、其他電話門號及於其他被害人許炳南受騙匯入款項
    後進行確認、提領人頭帳戶之款項一節，然依共同被告己○○警偵訊所述，被告甲○○係於九十六年三月間始加入該詐
    欺集團，被告戊○○聽從被告甲○○指揮，又據共同被告甲○○於警偵訊所述被告戊○○僅參與前開論罪科刑部分之犯
    罪事實，況此部分併案審理之犯行與前開論罪科刑部分，並
    無任何裁判上或實質上一罪之關係，且由共同被告己○○、
    甲○○之供述及其他卷證資料所示，亦無從認定被告戊○○
    有參與此部分犯行，是以，此部分犯行無從併案審理，應退
    由檢察官另行處理。
五、據上論斷，刑事訴訟法第四百五十五條之一第一項、第三項
    、第三百六十九條第一項前段、第三百六十四條、第二百七
    十三條之一第一項、第三百十條之二、第四百五十四條、第
    二百九十九條第一項前段，刑法第二十八條、第三百三十九
    條第一項、第四十一條第一項前段、第五十五條，刑法施行
    法第一條之一，中華民國九十六年罪犯減刑條例第二條第一
    項第三款、第七條、第九條，判決如主文。
六、案經檢察官簡志龍到庭執行職務。
中    華    民    國    97    年    11    月    11    日
                刑事庭第三庭審判長法  官  杜惠錦
                                  法  官  陳美彤
                                  法  官  黃欣怡
以上正本證明與原本無異。
如不服本判決，應於收受送達後10日內向本院提出上訴書狀，其
未敘述上訴之理由者並得於提起上訴後20日內向本院補提理由書
（均須按他造當事人之人數附繕本）。
                                  書記官  陳慧玲
中    華    民    國    97    年    11    月    14    日
附錄本案論罪科刑法條：
中華民國刑法第339條
意圖為自己或第三人不法之所有，以詐術使人將本人或第三人之
物交付者，處5 年以下有期徒刑、拘役或科或併科1 千元以下罰
金。
以前項方法得財產上不法之利益或使第三人得之者，亦同。
前二項之未遂犯罰之。
附表一：己○○收購雅虎拍賣帳號
 ┌──┬────────────────────────┐
 │編號│評等較高雅虎拍賣帳號                            │
 ├──┼────────────────────────┤
 │ 1  │chen5819@ayhoo.com.tw                           │
 ├──┼────────────────────────┤
 │ 2  │jotome979@yahoo.com.tw                          │
 ├──┼────────────────────────┤
 │ 3  │linken1323@yahoo.com.tw                         │
 ├──┼────────────────────────┤
 │ 4  │qq5588qq@yahoo.com.tw                           │
 ├──┼────────────────────────┤
 │ 5  │wem979@yahoo.com.tw                             │
 └──┴────────────────────────┘
  附表二：甲○○收購之人頭帳戶
 ┌──┬───────────┬────────┬────┐
 │編號│人頭金融帳戶          │銀行名稱        │所有人  │
 ├──┼───────────┼────────┼────┤
 │ 1  │000-000000000000號    │國泰世華屏東分行│伍駿森  │
 ├──┼───────────┼────────┼────┤
 │ 2  │000-00000000000號     │兆豐國際商業銀行│王識徨  │
 ├──┼───────────┼────────┼────┤
 │ 3  │000-00000000000號     │臺灣中小企業銀行│何武益  │
 │    │                      │屏東分行        │        │
 ├──┼───────────┼────────┼────┤
 │ 4  │000-00000000000000號  │臺灣郵政金門山外│黃宏偉  │
 │    │                      │郵局            │        │
 ├──┼───────────┼────────┼────┤
 │ 5  │000-00000000000000號  │臺灣郵政西甲郵局│趙凰羽  │
 ├──┼───────────┼────────┼────┤
 │ 6  │000-00000000000000號  │臺灣郵政高雄籬子│廖婉如  │
 │    │                      │內郵局          │        │
 ├──┼───────────┼────────┼────┤
 │ 7  │000-00000000000000號  │臺灣郵政大順郵局│王識徨  │
 ├──┼───────────┼────────┼────┤
 │ 8  │000-00000000000000號  │臺灣郵政高雄仁武│楊石玉  │
 │    │                      │郵局            │        │
 ├──┼───────────┼────────┼────┤
 │ 9  │000-00000000000000號  │臺灣郵政鹽埔郵局│劉小菁  │
 ├──┼───────────┼────────┼────┤
 │10  │000-00000000000000號  │臺灣郵政鳥松郵局│        │
 │    │                      │                │        │
 ├──┼───────────┼────────┼────┤
 │11  │000-00000000000000號  │臺新商業銀行東高│戴吉延  │
 │    │                      │雄分行          │        │
 ├──┼───────────┼────────┼────┤
 │12  │000-000000000000號    │中國信託商業銀行│林生  │
 │    │                      │臺中分行        │        │
 ├──┼───────────┼────────┼────┤
 │13  │000-000000000000號    │中國信託商業銀行│楊清安  │
 │    │                      │高雄分行        │        │
 ├──┼───────────┼────────┼────┤
 │14  │000-000000000000號    │中國信託商業銀行│王識徨  │
 │    │                      │丹鳳分行        │        │
 └──┴───────────┴────────┴────┘
  附表三：甲○○收購之行動電話門號
 ┌──┬───────┬───────┐
 │編號│行動電話門號  │備         註 │
 ├──┼───────┼───────┤
 │ 1  │0000000000    │              │
 ├──┼───────┼───────┤
 │ 2  │0000000000    │              │
 ├──┼───────┼───────┤
 │ 3  │0000000000    │              │
 ├──┼───────┼───────┤
 │ 4  │0000000000    │被告戊○○向不│
 │    │              │知情之王國賰取│
 │    │              │得後，以二千五│
 │    │              │百元之代價出售│
 │    │              │並交付予甲○○│
 ├──┼───────┼───────┤
 │ 5  │0000000000    │              │
 ├──┼───────┼───────┤
 │ 6  │0000000000    │              │
 ├──┼───────┼───────┤
 │ 7  │0000000000    │              │
 ├──┼───────┼───────┤
 │ 8  │0000000000    │              │
 ├──┼───────┼───────┤
 │ 9  │0000000000    │              │
 ├──┼───────┼───────┤
 │10  │0000000000    │              │
 ├──┼───────┼───────┤
 │11  │0000000000    │              │
 ├──┼───────┼───────┤
 │12  │0000000000    │              │
 ├──┼───────┼───────┤
 │13  │0000000000    │              │
 ├──┼───────┼───────┤
 │14  │0000000000    │              │
 ├──┼───────┼───────┤
 │15  │0000000000    │              │
 ├──┼───────┼───────┤
 │16  │0000000000    │              │
 ├──┼───────┼───────┤
 │17  │0000000000    │              │
 └──┴───────┴───────┘
 附表四：被告戊○○參與之詐欺取財犯行
 ┌──┬───┬──────┬──────┬─────┬────┬─────────┬─────┐
 │編號│告訴人│日  期      │地點        │出售物品  │金額（新│   人頭帳戶帳號   │ 聯絡電話 │
 │    │      │            │            │          │臺幣）  │                  │          │
 ├──┼───┼──────┼──────┼─────┼────┼─────────┼─────┤
 │1   │乙○○│96年3月21日 │天堂網路遊戲│天幣      │5000元  │000-00000000000000│0000000000│
 │    │      │19時19分許  │            │          │        │                  │          │
 ├──┼───┼──────┼──────┼─────┼────┼─────────┼─────┤
 │2   │丙○○│96年3月24日 │天堂網路遊戲│天幣      │11000元 │000-00000000000000│0000000000│
 │    │      │凌晨0時15分 │            │          │        │                  │0000000000│
 ├──┼───┼──────┼──────┼─────┼────┼─────────┼─────┤
 │3   │丁○○│96年3月24日 │天堂網路遊戲│天幣      │10000元 │000-00000000000000│0000000000│
 │    │      │12時許      │            │          │        │                  │          │
 └──┴───┴──────┴──────┴─────┴────┴─────────┴─────┘


司法院資訊處製作；財團法人民間司法改革基金會備份。
